【裁判字號】    97,上易,1946
【裁判日期】    980203
【裁判案由】    竊盜
【裁判全文】
臺灣高等法院臺中分院刑事判決        97年度上易字第1946號
上  訴  人  臺灣南投地方法院檢察署檢察官
被      告  丙○○
被      告  甲○○
被      告  乙○○
上列上訴人因竊盜案件，不服臺灣南投地方法院97年度易字第37
5號中華民國97年8月21日第一審判決（起訴案號：臺灣南投地方
法院檢察署97年度偵字第1766號），提起上訴，本院判決如下：
    主  文
上訴駁回。
    事實及理由
一、本案經本院審理結果，認第一審判決認定犯罪事實、適用法
    律及量刑均無違誤，應予維持，並引用第一審判決書記載之
    事實及理由（如附件）。
二、檢察官上訴意旨略以：(1)被告丙○○於偵查中以證人身分具
    結證稱：我們偷割了約100串的檳榔，偷檳榔是為了去變賣
    等語，雖被告丙○○於原審審理中改稱被告甲○○、乙○○
    均不知悉伊係要偷竊檳榔，僅告知甲○○及乙○○案發現場
    之檳榔為伊所承包云云，足見被告丙○○上開所證述內容應
    係臨訟迴護被告甲○○及乙○○之詞，方為上開證詞；(2)況
    佐以被告丙○○、甲○○及乙○○所為竊取時間係傍晚靠近
    夜間之時間，如被告丙○○早已承包檳榔園待採，何以不選
    擇較早之時間即前往採收，且被告丙○○、乙○○及甲○○
    均自承上開遭竊之地點的道路極小，不易通行一節，如係正
    常前往採收，何以會選擇靠近夜間時間採收，增加路途及採
    收過程之危險性，足見被告3人之所以於上開時間方前往遭
    竊地點割取檳榔，係出於選擇夜色昏暗作為竊盜犯行之掩護
    至明；(3)另證人戊○○、己○○雖於原審審理中證稱於97年
    4月中某星期日曾於被告丙○○之嘉義縣住處內聽聞被告丙○○以自己承包檳榔園，願雇用同案被告乙○○幫忙扛檳榔
    一情，然證人戊○○、己○○亦證稱：被告丙○○及乙○○
    於97年4月18日去割檳榔時，並未與證人2人連絡等語，足見
    證人戊○○、己○○對於被告丙○○事後就如何前往竊取檳
    榔之聯絡情形均不知悉，亦有可能係被告丙○○先以上開自
    己有承包檳榔園等詞告知被告乙○○，於上開聚會後方於某
    適當時間告知被告乙○○、甲○○係欲找尋被告甲○○及乙○○一同行竊，蓋被告丙○○、乙○○應無可能於友人聚會
    時間，告知他人自己將前往某處行竊，以增加自己犯行遭查
    獲之機會，是被告甲○○、乙○○等人應有共同參與被告丙○○之加重竊盜犯行，原審判決僅論以被告丙○○攜帶兇器
    竊盜罪，顯有認定事實及適用法律之錯誤，自難認原判決妥
    適，請撤銷原判決，另為適當之判決云云。
三、然查，被告丙○○於民國97年4月19日檢察官偵訊時，係針
    對檢察官所問：「你們是不是偷割了約100串檳榔? 」，答
    稱：「是」，檢察官又問：「偷檳榔要做何用? 」，答稱：
    「要拿去變賣」等語 (偵查卷第17、18頁)，顯然，該次偵
    訊中檢察官對被告丙○○僅為上述具有預設誘導性內容之訊
    問，而未進一步就被告甲○○、乙○○參主觀上有無竊盜認
    識詳加訊問，以被告丙○○僅國小畢業之學歷，此有警詢筆
    錄之記載可稽，其對於檢察官之問題自無法充分理解其意義
    ，而為簡單之回答，自難以其回答而窺知本案全貌。況被告
    於警詢時已供稱：「 (甲○○及乙○○是否知道要前往竊取
    檳榔?) 他們不知道是前往竊取，因為我告訴他該檳榔園是
    我所承租」 (警卷第2頁)，於原審供稱：「 (審判長問：你
    有無告訴他們二人說要前往的檳榔園是你要偷割的?) 沒有
    ，我跟他們說那是我承包的」等語，均係就被告乙○○、甲○○二人之主觀上有無竊盜認識之問題明確回答，核其所陳
    與被告乙○○、甲○○二人所辯相符，則被告丙○○之警詢
    、原審之上開供述，堪認與事實相符而可採。又被告丙○○
    於警詢供稱我們是在下午約五點到達檳榔園，當時天還亮著
    ，被告甲○○於警詢亦稱我們是在下午約4-5點到達檳榔園
    ，當時天還亮著，被告乙○○於警詢亦稱我們是在下午約4
    點30分許到達，當時天還亮著等語，參以案發日期為民國97
    年4月18日，已屬夏令晝長夜短之期間，是被告所陳渠等到
    達時天還亮著，應可採信。由此可知，被告前往案發地點既
    為日落之前，且衡諸被告乙○○、甲○○二人當時均經濟弱
    者，靠打零工維生，渠等為賺取日薪2000元工資而於時近傍
    晚上工，亦符常情，自難以此而遽認被告三人所以於上開時
    間前往遭竊地點割取檳榔，係出於藉夜色昏暗以掩護竊盜犯
    行。又證人戊○○、己○○已於原審到庭證稱於97年4月中
    某星期日曾於被告丙○○之嘉義縣住處內聽聞被告丙○○以
    自己承包檳榔園，願雇用同案被告乙○○幫忙扛檳榔一情，
    雖渠等亦證稱：被告丙○○及乙○○於97年4月18日去割檳
    榔時，並未與證人2人連絡等語，然上該證人既未受雇於被
    告丙○○同往割取檳榔，被告丙○○及乙○○於上開時日前
    往割取檳榔時，不與渠等連絡，乃理所當然。且無證據可資
    證明被告丙○○確於上開證人所證述聽聞被告丙○○雇請被
    告乙○○幫忙扛檳榔後，被告丙○○有伺機告知被告乙○○
    、甲○○一同行竊檳榔之事實，即臆測被告丙○○可能先以
    上開自己有承包檳榔園等詞告知被告乙○○，於上開聚會後
    方於某適當時間告知被告乙○○、甲○○係欲找尋被告甲○○及乙○○一同行竊，自有違嚴格的證據法則。綜上各節，
    尚難認被告乙○○、甲○○有與被告丙○○共同竊盜之犯意
    ，自不能以攜帶兇器竊盜罪相繩。原審詳加審酌卷內證據資
    料，認公訴人所舉證據資料不足以證明被告乙○○、甲○○
    二人確有本件加重竊盜犯行，而諭知被告乙○○、甲○○二
    人均無罪之判決，另就被告丙○○，認其罪證明確，依刑法
    第321條第1項第3款予以論罪科刑，核無不合。檢察官上訴
    ，執上情詞，指摘原判決不當，為無理由，應予駁回。被告
    丙○○經合法傳喚，無正當理由不到庭，爰就其部分不待其
    陳述逕行判決。
四、據上論斷，應依刑事訴訟法第371條、第373條、第368條，
    判決如主文。
本案經檢察官丁○○到庭執行職務。
中    華    民    國    98    年    2     月    3     日
            刑事第四庭  審判長法  官  洪  耀  宗
                              法  官  劉  登  俊
                              法  官  許  文  碩
上列正本證明與原本無異。
不得上訴。
                              書記官  劉  玫  金
中    華    民    國    98    年    2     月    4     日


司法院資訊處製作；財團法人民間司法改革基金會備份。
